【裁判字號】    95,訴,484
【裁判日期】    951221
【裁判案由】    損害賠償
【裁判全文】
臺灣嘉義地方法院民事判決               95年度訴字第484號
原        告  甲○○
法定代理人    丙○○
              戊○○
原        告  乙○○
被        告  丁○○
上列當事人間因被告過失傷害案件，原告提起刑事附帶民事訴訟
請求損害賠償，經本院刑事庭以95年度嘉交附民字第52號裁定移
送前來，本院於民國95年12月7日言詞辯論終結，判決如下：
    主  文
被告應給付原告甲○○新台幣玖拾肆萬伍仟玖佰柒拾玖元，及自
民國95年6月30日起至清償日止，按週年利率百分之五計算之利
息。
被告應給付原告乙○○新台幣貳拾參萬貳仟零貳拾肆元，及自民
國95年6月30日起至清償日止，按週年利率百分之五計算之利息
。
原告其餘之訴駁回。
訴訟費用由被告負擔十一分之三，餘由原告負擔。
本判決第一項於原告以新台幣參拾壹萬陸仟元供擔保後，得假執
行。
本判決第二項於原告以新台幣柒萬柒仟肆佰元供擔保後，得假執
行。
原告其餘假執行之聲請駁回。
    事  實  及  理  由
一、按訴狀送達後，原告不得將原訴變更或追加他訴。但擴張或
    減縮應受判決事項之聲明者，不在此限；民事訴訟法第255
    條第1 項第3 款定有明文。本件原告起訴時，原聲明請求賠
    償機車所受之損害新臺幣（下同）18,060元，嗣於民國95年
    10 月23日言詞辯論時表明不予請求，屬減縮應受判決事項之
    聲明，核與首揭規定相符，應予准許，合先敘明。
二、原告起訴主張：被告於94年8 月27日19時31分許，駕駛車牌
    號碼RW-5462自用小客車，沿嘉義巿林森東路由西往東方向
    行駛，途經林森東路556號福懋嘉油站前欲迴轉進入對向車
    道旁之空地停車時，本應注意汽車迴轉前應暫停並顯示左轉
    燈光或手勢，看清無來往車輛，始得迴轉，且汽車行駛時，
    駕駛人應注意車前狀況，並隨時採取必要之安全措施，且依
    當時情形，天候為晴、暮光，路面乾燥、無缺陷，無障礙物
    ，視距良好，並無不能注意之情事，竟疏未注意而貿然迴轉
    ，適有原告乙○○騎乘車牌號碼MBP-939號重型機車搭載原
    告甲○○沿該路段對向車道由東向西行經該處，因而閃煞不
    及，導致乙○○騎乘之上開機車車頭與被告駕駛之上開機車
    右前車頭相撞，致乙○○、甲○○人車倒地，乙○○受有右
    股骨幹骨折、腹部挫傷等傷害；甲○○受有頭部傷併顱骨骨
    折、硬腦膜上向腫和氣腦、左側右側蜘蛛膜下出血、左耳聽
    力喪失之重傷害，迄94年10月7日經醫師診治平均聽力閾值
    為右耳正常分貝，左耳110分貝。醫師囑言，耳宜配戴助聽
    器，已無法治療改善。原告等人因被告上開過失傷害侵權行
    為，致受有下列之損害：
    (一)原告乙○○之部分：
      1.醫療費用：11,463元。
      2.看護費：原告之父母自94年8 月27日發生車禍起，即輪
        流看護原告，無法外出工作，為此請求看護費用33 萬
        元。
      3.精神損失：原告乙○○發生本件車禍後，受有右股骨折
        、腹部挫傷等傷害，現仍繼續治療中，近期仍需再開刀
        手術治療，原告之前途遭受重大損害，影響生活品質甚
        鉅，身體及精神痛苦難以言狀，為此請求1,000,000元
        。
    (二)原告甲○○之部分：
      1.醫療費用：31,399元。
      2.復健器材費用：甲○○復建所需之揚琴為18,000元。
      3.看護費：33萬元（同原告原告乙○○之請求）。
      4.精神損失：甲○○受有頭部傷併顱骨骨折、硬腦膜上向
        腫和氣腦、左側右側蜘蛛膜下出血、左耳聽力喪失之重
        傷害，迄94年10月7 日經醫師診治平均聽力閾值為右耳
        正常分貝，左耳110 分貝。醫師囑言，耳宜配戴助聽器
        ，已無法治療改善，並已造成甲○○智能衰退，經專業
        復健師告知，即使費時3 年復健，亦僅能恢復至12、13
        歲之智能。甲○○之腦部、聰力受損，爾後須長期接受
        治療，前途遭受重大損害，影響生活甚鉅，身體及精神
        痛苦難以言狀，為此請求3,000,000元。
    為此，爰依侵權行為之法律關係提起本訴，請求被告賠償原
    告上開損害。並聲明：被告應給付原告乙○○1,359,523 元
    ；原告甲○○3,379,399 元，及均自起訴狀繕本送達翌日起
    至清償日止，按週年利率百分之5 計算之利息，併陳明願供
    擔保請准宣告得假執行。
三、被告則以：
  (一)原告與有過失：
    本件車禍經臺灣省嘉雲區車輛行車車故鑑定委員會鑑定結果
    ：(一)丁○○（即被告）駕駛自用小客車，行經分向限制線缺
    口，左彎車未讓對向直行車先行，為肇事主因；(二)乙○○（
    即被告）駕駛普通重機車，行經分向限制線缺回，未注意車
    前狀況，為肇事次因。既有肇事主因、次因之分，自應由原
    告負百分之40之肇事責任；被告負百分之60之肇事責任。而
    查原告乙○○駕駛重機車搭載原告甲○○，乙○○應認係甲
    ○○之使用人，原告乙○○既有過失，則甲○○亦應與自己
    之過失負同一責任，應據此減輕被告之賠償責任。
  (二)關於原告主張之各項金額：
    1.醫療費用：不爭執。
    2.復健器材費用：原告並未舉證證明其必要性。
    3.看護費用：此未見醫囑有僱請看護之必要，縱有看護之必
      要，亦僅僱請外籍看護工1 人照顧原告2 人即為已足，實
      不可能由原告之父母2 人共同照顧。
    4.慰撫金之部分：被告之經濟狀況不佳，原告乙○○請求慰
      撫金1百萬元，原告甲○○請求慰撫金3,000,000元，顯然
      過高，應予酌減。況且原告2人目前之身體狀況如何，是
      否如起訴狀所載？抑或有所改善？
  (三)聲明：原告之訴及假執行之聲請均駁回。併陳明如受不利判
    決，願供擔保請准宣告免假執行。
四、兩造不爭執事項：
  (一)刑事判決認定之犯罪事實。
  (二)原告乙○○因本件車禍支出醫療費用11,463元。原告甲○○
    因本件車禍支出醫療費用31,399元。
  (三)看護費用為每天2,000元計算。
五、兩造爭執事項：
  (一)關於揚琴費用是否為必要之復健支出費用。
  (二)關於看護時間。
  (三)關於慰撫金部分是否過高。
  (四)關於原告是否與有過失。
六、本院之判斷：
（一）原告主張被告於94年8月27日19時31分許，駕駛車牌號碼
      RW-5462自用小客氣，沿嘉義巿林森東路由西往東方向行
      駛，途經林森東路556號福懋嘉油站前欲迴轉進入對向車
      道旁之空地停車時，本應注意汽車迴轉前應暫停並顯示左
      轉燈光或手勢，看清無來往車輛，始得迴轉，且汽車行駛
      時，駕駛人應注意車前狀況，並隨時採取必要之安全措施
      ，且依當時情形，天候為晴、暮光，路面乾燥、無缺陷，
      無障礙物，視距良好，並無不能注意之情事，竟疏未注意
      而貿然迴轉，適有原告乙○○騎乘車牌號碼MBP-939號重
      型機車搭載原告甲○○沿該路段對向車道由東向西行經該
      處，因而閃煞不及，導致乙○○騎乘之上開機車車頭與被
      告駕駛之上開機車右前車頭相撞，致乙○○、甲○○人車
      倒地，乙○○受有右股骨幹骨折、腹部挫傷等傷害；甲○
      ○受有頭部傷併顱骨骨折、硬腦膜上向腫和氣腦、左側右
      側蜘蛛膜下出血、左耳聽力喪失之重傷害等事實，為被告
      所不爭執，堪信為真實。
（二）按因故意或過失不法侵害他人之權利者，負損害賠償責任
      ；不法侵害他人之身體或健康者，對於被害人因此喪失或
      減少勞動能力，或增加生活上之需要時，應負損害賠償責
      任；不法侵害他人之身體、健康、名譽、自由、信用、隱
      私、貞操，或不法侵害其他人格法益而情節重大者，被害
      人雖非財產上之損害，亦得請求賠償相當之金額，民法第
      184條第1項前段、第193條第1項、第195條第1項前段分別
      定有明文，原告依上開規定，請求被告賠償所支出醫療費
      用、增加生活上需要、工作收入減少損失及精神慰撫金，
      尚無不合，惟本件兩造所爭執處在於原告因本件車禍得向
      被告請求之金額為何，茲分別審酌如下：
 （1）醫療費用部分：原告甲○○、乙○○主張因本件車禍分別
      支出31,399元、11,463元，業據其提出卷附醫療單據為證
      ，復為被告所不爭執，堪信為真實，應認原告甲○○、乙
      ○○各請求醫療費用31,399元、11,463元，於法有據，應
      予准許。
 （2）復建費用部分：原告甲○○主張因復建所需支出購買揚琴
      之費用18,000元，雖據其提出收據在卷為證，然經本院向
      原告甲○○就醫之財團法人嘉義基督教醫院函詢依原告甲
      ○○之傷勢，是否有施以復建左右平衡之必要，又以揚琴
      予以復建是否適當等事項，經該院函覆以「依甲○○於95
      年5月12日神經外科門診就診時，左右肢體力量無明顯受
      損，故對於復建左右平衡及揚琴復建無法判斷，病人的聽
      力有受損，須追蹤。但耳鼻喉科就診三次未被告知有不平
      衡的症狀，故未積極治療。」，此有財團法人家義基督教
      醫院95年11月13日（95）嘉基醫字第1777號函在卷可稽，
      則原告甲○○上開主張之事實，尚難認為真實，其又未舉
      其他證據證明，是原告甲○○請求因而支出復建費用
      18,000元部分，應屬無據，不予准許。
 （3）看護費用部分：原告雖主張渠等父母自94年8月27日發生車
      禍後即輪流照顧被告，爰各請求看護費300,000元，然原
      告甲○○於94年8月27日受傷，須人看護之期間為2個月，
      原告乙○○於94年8月27日受傷，住院期間（94年8月27日
      至94年9月5日共10天）需他人照顧，此有財團法人嘉義基
      督教醫院95年11月13日（95）嘉醫字第1777號函在卷可憑
      ，是認原告甲○○、乙○○因本件車禍需請人看護之期間
      各為2個月及10天，復依據兩造所不爭執之每日看護費
      2,000元計算，認原告甲○○、乙○○請求看護費用分別
      以120,000（計算式：2,000乘以60等於120,000）、
      20,000元（計算式：2,000乘以10等於20,000）為有理由
      ，應予准許，逾此部份，則予駁回。
 （4）精神慰撫金部分：本院審酌原告於車禍發生時分別為17歲
      、18歲之在學學生，因而住院接手手術，並經多次門診治
      療，原告甲○○並造成耳朵左側聽覺障礙，無法治療改善
      ，有卷附診斷證明書可稽，原告名下均無不動產，而被告
       在醫院從事看護工作，94年所得給付總額為188,886元，
      名下無不動產等一切情狀，認原告甲○○、乙○○請求精
      神慰撫金分別以1,200,000元、300,000元為適當，應予准
      許，逾該部分之請求則有未當，予以駁回。
 （5）綜上，原告甲○○共得請求1,351,399元，原告乙○○得
      請求331,463 元。
（三）次按損害之發生或擴大，被害人與有過失者，法院得減輕
      賠償金額，或免除之；前二項之規定，於被害人之代理人
      或使用人與有過失者，準用之，民法第217條第1項、第3
      項定有明文。經查本件車禍當時，原告乙○○騎乘機車搭
      載原告甲○○，原應注意車前狀況，並隨時採取必要之安
      全措施，行經分向限制線缺口，竟疏未注意，而肇致本件
      車禍，其與有過失甚明，與被告行經分向限制線缺口，左
      轉彎車未讓對向直行車先行之過失，本院認原告有過失之
      程度為百分之30，爰減輕被告賠償金額百分之30，依此計
      算，原告甲○○、乙○○所得請求被告賠償之金額分別為
      945,979元（計算式為1,351,399乘以0.7等於945,979，小
      數點以下四捨五入）、232,024元（計算式為331,463乘以
      0.7等於232,024，小數點以下四捨五入）。
七、綜上，原告甲○○、乙○○基於侵權行為規定，訴請被告分
    別賠償945,979元、232,024元，及分別自起訴狀繕本送達翌
    日即95年6月30日起至清償日止按週年利率百分之5計算之利
    息，於法有據，應予准許，逾此部份之請求，則屬無據，予
    以駁回。本件原告勝訴部分，兩造均陳明願供擔保請准宣告
    假執行或免為假執行，經核於法並無不合，爰分別酌定相當
    之擔保金額宣告之：至原告敗訴部分，其假執行之聲請，因
    訴之駁回而失所附麗，不予准許。
八、據上論結，本件原告之訴為一部有理由、一部無理由，依民
    事訴訟法第79條、第85條第1項、第390條第2項、第392條第
    2 項，判決如主文。
中    華    民    國    95    年    12    月    21    日
                  民一庭法  官      劉瓊雯
以上正本證明與原本無異
如對本判決上訴須於判決送達後20日內向本院提出上訴狀
中    華    民    國    95    年    12    月    22    日
                        書記官      王立梅


司法院資訊處製作；財團法人民間司法改革基金會備份。
